最高法院刑事判決　　　　　　　　　　　　　　　八十六年度台上字第二八三三號
　　上　訴　人　丙○○　男　　.
　　　　　　　　甲○○　男　　.
　　　　　　　　乙○○　男　　.
　　右　一　人
　　選任辯護人　顧立雄律師
　　　　　　　　劉豐州律師
右上訴人等因貪污案件，不服台灣高等法院中華民國八十五年十一月二十五日第二審
更審判決（八十五年度重上更(三)字第三七號，起訴案號：台灣基隆地方法院檢察署七
十九年度偵字第九二○號），提起上訴，本院判決如左：
    主  文
原判決關於丙○○、甲○○、乙○○部分撤銷，發回台灣高等法院。
    理  由
本件原判決認定：上訴人丙○○原係內政部警政署保安警察第三總隊（下稱保三總隊
）第二大隊安全檢查工作組（下稱安檢組）組長，甲○○為組員，乙○○為約聘僱員
，均係依據法令從事安全檢查工作並兼有協助海關緝私職務之人員。民國七十九年三
月上旬（三月八日前之某日），鼎乘報關行受東美報關行之轉託，代理福展企業有限
公司（下稱福展公司）報關自日本進口申報貨名為吊車，而其中夾帶未稅汽車引擎之
貨櫃六只，事為該總隊第二大隊知悉。該大隊刑事組長林瑞清乃向丙○○諉稱：上開
六只貨櫃係其二姨丈申請進口，請安檢組人員於會檢時通融不為舉發；丙○○乃交待
乙○○辦理。乙○○旋於七十九年三月十四日電請甲○○幫忙查詢該六只貨櫃何時進
場及檢驗，並將辦理及連繫情形報告丙○○。丙○○與甲○○、乙○○三人基於犯意
聯絡，於同年三月十五日下午，在基隆市○○街六號，海港大樓一○四室安檢組辦公
室內，由丙○○向林瑞清表示，通融放行每只貨櫃新台幣（下同）五千元，而要求賄
賂做為丙○○、甲○○、乙○○三人違背其協助海關緝私職務，知情不為舉發之代價
。七十九年三月十五日，上開六只夾帶未稅物品之貨櫃抵台，存放於桃園貿聯貨櫃站
，翌（十六）日下午，甲○○會同海關人員陳燦榮檢驗時，明知櫃內夾帶未稅物品，
而違背其職務不為舉發。惟因保三總隊事先業已接獲密報，乃派員於福展公司運出上
開貨櫃時，開櫃清點而查獲等情。因而撤銷第一審判決，改判論處丙○○、甲○○、
乙○○依據法令從事公務之人員，共同對於違背職務之行為，要求賄賂罪刑，固非無
見。
惟查：(一)本件公訴人原係起訴上訴人丙○○、乙○○、甲○○等人於七十九年三月上
旬，推由乙○○與鄒博俊期約，以每只貨櫃二萬元之賄賂，對於前開六只貨櫃違規予
以通關放行；原判決則認定上訴人等係向佯稱貨主為其姨丈之刑事組長林瑞清，要求
每只貨櫃五千元之賄款等情，主要係以保三總隊查處情形報告、林瑞清之警訊筆錄及
林瑞清與上訴人丙○○、乙○○對話之錄音紀錄為憑據（見原判決理由甲、二之(四)）
。然依卷附之上開查處情形報告、警訊筆錄及錄音內容譯文所載，林瑞清係為求破案
，而向上訴人丙○○、乙○○佯稱自其姨丈處獲得將有貨櫃夾帶闖關之情報，此事已
為刑事組知悉等語，丙○○、乙○○即對林瑞清表示，依以前規矩，每只貨櫃闖關之
賄款為五千元，此次貨主最高可給二萬元，由安檢組及刑事組平分，刑事組方面再由
林瑞清與劉分隊長分配云云（見警卷第四頁背面、第一○二至一○四頁、第十至十二
頁）。上開卷證資料如果無訛，上訴人丙○○、乙○○似係於與貨主期約賄賂後，因
事為林瑞清獲悉，始又轉向林瑞清行求賄賂。林瑞清究為上訴人等行求賄賂或要求賄
賂之對象﹖實情如何，既有疑義，自應詳加審認。本院前次發回意旨，業經指明，乃
原判決未為置理，仍援用前揭證據資料而為與各該證據內容不符之事實認定，難謂適
法。(二)上訴人等犯罪後戡亂時期貪污治罪條例先後二次於八十一年七月十七日及八十
五年十月二十三日修正公布。原審於八十五年十一月二十五日判決時，自應依刑法第
二條第一項之規定，就行為時法即戡亂時期貪污治罪條例及中間法即八十一年七月十
七日修正公布之貪污治罪條例，暨裁判時法即八十五年十月二十三日修正公布之貪污
治罪條例予以比較適用，始為適法，乃原判決竟僅就行為時法及中間法而為比較，併
有判決適用法則不當之違背法令。以上或為上訴意旨所指摘，或為本院依職權得調查
之事項，應認原判決仍有發回更審之原因。
據上論結，應依刑事訴訟法第三百九十七條、第四百零一條，判決如主文。
中      華      民      國    八十六    年      五      月     十五     日
                              最高法院刑事第六庭
                                  審判長法官  黃  劍  青
                                        法官  劉  敬  一
                                        法官  林  增  福
                                        法官  林  文  豐
                                        法官  邵  燕  玲
      右正本證明與原本無異
                                              書  記  官
中      華      民      國    八十六    年      五      月     二十一   日
                                                                        Ｈ
